【裁判字號】    89,易,708
【裁判日期】    890329
【裁判案由】    大陸人民條例
【裁判全文】
臺灣板橋地方法院刑事判決                          八十九年度易字第七八號
    公  訴  人  臺灣板橋地方法院檢察署檢察官
    被      告  甲○○
    選任辯護人  吳謹斌
右列被告因違反臺灣地區與大陸地區人民關係條例案件，經檢察官提起公訴（八十九
年度偵字第一二五號），本院判決如左：
    主  文
甲○○連續違反不得僱用大陸地區人民在台灣地區從事未經許可之工作之規定，處拘
役拾日，如易科罰金以佰元折算壹日。
    事  實
一、甲○○明知施孔雀、吳秀琴二人係依法申請入境台灣地區探親之大陸地區人民，
    竟基於概括之犯意，先後連續於民國（下同）八十八年十一月一日、及同年十二
    月一日，以每天薪資新台幣（下同）七百元之代價，依次僱用施孔雀、吳秀琴二
    人，在台北縣中和市○○路四五號牛仔服飾店內，從事未經許可之販售服飾之工
    作。嗣於八十八年十二月十六日二十二時許，經警在上址當場查獲施孔雀、吳秀
    琴，而悉上情。
二、案經台北縣警察局中和分局報請台灣板橋地方法院檢察署檢察官偵查起訴。
    理  由
一、訊據被告甲○○固不否認有於右揭時地先後僱用大陸地區人民施孔雀、吳秀琴，
    從事販售服飾之工作之事實，惟矢口否認有故意非法僱用大陸勞工之行為，辯稱
    ：伊不知施孔雀、吳秀琴二人係大陸地區人民，且因尚在試用期間，故未查詢渠
    等二人之身分，亦未為之加入勞保云云。然查：
（一）被告先後於前揭時間僱用施孔雀、吳秀琴從事販售服飾工作之事實，除有被告
      之自白外，並據大陸地區人民施孔雀、吳秀琴於警訊中陳述明確，另有臨檢現
      場紀錄、施孔雀之結婚證書、中華民國台灣地區旅行證影本在卷可參。
（二）次查，被告甲○○在僱用大陸地區人民施孔雀、吳秀琴時，並未查驗其身分證
      件，以供報稅或參加各項保險手續，及被告已付過施孔雀、吳秀琴薪資，但未
      簽收據等情，業據被告自承在卷，此均與一般正常僱用情形有異，否則被告如
      何報支開銷？將來如何代為扣繳薪資所得？且縱使施孔雀、吳秀琴二人係在試
      用期間，被告更應對渠二人多加了解，而臺灣地區人民與大陸地區人民兩者所
      使用之文字、口音、生活習慣及風俗文化等均有不同，被告竟毫無疑義予以聘
      僱，亦與常情相違。
（三）綜上所述，被告應有施孔雀、吳秀琴係大陸地區人民之認識，是被告前開所辯
      無非臨訟卸責之詞，委無足採。本件事證明確，被告犯行堪以認定，應依法論
      科。
二、按經許可進入台灣地區之大陸地區人民，不得從事與許可目的不符之活動或工作
    ；又不得僱用大陸地區人民從事未經許可或與許可範圍不符之活動，台灣地區與
    大陸地區人民關係條例第十條第二項及第十五條第四款定有明文。本件被告違反
    上開規定，聘僱大陸地區人民施孔雀、吳秀琴從事未經許可之工作，核其所為，
    係犯同條例第八十三條第一項之違反不得僱用大陸地區人民在台灣地區從事未經
    許可之工作之規定之罪。被告先後僱用大陸地區人民施孔雀、吳秀琴工作從事未
    經許可之工作之行為，時間緊接，所犯構成要件相同，其顯係基於概括之犯意反
    覆為之，為連續犯，依法應以一罪論，並加重其刑。爰審酌被告犯罪之動機、目
    的、手段，因貪一時僱工之便利，始為本件犯行，且其僅以該大陸地區人民為勞
    動使用，未有其他危害社會之惡行，而僱用之時間不長，及犯罪後態度等一切情
    狀，量處如主文所示之刑，並諭知易科罰金之折算標準，以資懲儆。
據上論斷，應依刑事訴訟法第二百九十九條第一項前段，臺灣地區與大陸地區人民關
係條例第八十三條第一項，刑法第十一條前段、第五十六條、第四十一條，罰金罰鍰
提高標準條例第二條，判決如主文。
本案經檢察官黃蘭雅到庭執行職務
中      華      民      國      八十九      年     三     月   二十九   日
                                      臺灣板橋地方法院刑事第四庭
                                          法  官  劉  大  衛
右正本證明與原本無異
如不服本判決應於送達後十日內向本院提出上訴狀
                                          書記官  蕭  興  南
中      華      民      國      八十九      年     四     月     六     日
附錄本案論罪科刑法條全文：
台灣地區與大陸地區人民關係條例第八十三條：
違反第十五條第四款或第五款規定者，處二年以下有期徒刑、拘役或科或併科新台幣
三十萬元以下罰金。
意圖營利而違反第十五條第五款規定者，處三年以下有期徒刑、拘役或科或併科新台
幣六十萬元以下罰金。
以犯前項之罪為常業者，處五年以下有期徒刑，得併科新台幣六十萬元以下罰金。
法人之代表人、法人或自然人之代理人、受僱人或其他從業人員，因執行業務犯前三
項之罪者，除處罰行為人外，對該法人或自然人並科以前三項所定之罰金。但法人之
代表人或自然人對於違反之發生，已盡力為防止行為者，不在此限。


司法院資訊處製作；財團法人民間司法改革基金會備份。
